【裁判字號】    92,訴,1680
【裁判日期】    920820
【裁判案由】    強盜
【裁判全文】
臺灣板橋地方法院刑事判決                        九十二年度訴字第一六八０號
    公  訴  人  臺灣板橋地方法院檢察署檢察官
    被      告  甲○○
    指定辯護人  本院公設辯護人丁○○
右列被告因強盜等案件，經檢察官提起公訴（九十二年度偵字第一一七四六號），本
院判決如左：
    主  文
甲○○連續意圖為自己不法之所有，攜帶兇器，以強暴及脅迫致使不能抗拒，而取他
人之物，處有期徒刑柒年肆月，扣案之番刀壹把沒收；又傷害人之身體，處有期徒刑
月。應執行有期徒刑柒年伍月，扣案之番刀壹把沒收。
    事  實
一、甲○○於民國（下同）八十二間，因違反前麻醉藥品管理條例（現已修正為管制
    藥品管理條例）案件，經本院判處有期徒刑六月確定，於八十三年一月七日以易
    科罰金執行完畢（不構成累犯），猶不知警惕，復意圖為自己不法之所有，並基
    於攜帶兇器強盜之概括犯意，於九十二年五月二十七日十五時四十分許（起訴書
    誤載為同日十五時），進入年邁之丙○○所經營位於臺北縣板橋市○○路○段二
    六五巷七六弄七號之雜貨店內，旋持其所有在客觀上對於人身體具有高度危險性
    之非管制刀械番刀一把，抵住丙○○腹部，同時喝令丙○○交付財物，而以強暴
    及脅迫致使丙○○不能抗拒，進而強取其收銀機抽屜及長褲口袋內之現金計新臺
    幣（下同）六千元，得手後旋逃逸離去，惟逃逸時不慎掉落其甫強盜所得款項中
    一千三百元於該雜貨店內，嗣甲○○復承前同一攜帶兇器強盜之概括犯意，於同
    年六月十一日九時三十分許，再度進入上開雜貨店內，先佯裝購買香煙，俟店主
    丙○○取交香煙之際，即持其所有之上開番刀一把，抵住丙○○腹部，同時喝令
    丙○○交付財物，而以強暴及脅迫致使丙○○不能抗拒，進而強取其收銀機抽屜
    內之現金九百元，得手後，適丙○○之子乙○○聞聲有異下樓查看，甲○○乃逃
    逸離去，乙○○隨即上前追趕，旋於同市○○路○段二六五巷六０弄四九號前追
    及甲○○，詎甲○○為脫免逮捕，竟又基於傷害乙○○身體之犯意，與乙○○互
    為扭打，使乙○○受有胸、背部挫傷，左手腕、左膝挫傷併擦傷，右膝、左足背
    擦傷，右手多處擦傷等傷害，嗣經警據報趕赴現場後，始合力將甲○○當場逮捕
    ，並扣得其甫強盜所得之現金九百元（業已發還予丙○○）暨其所有供強盜該等
    財物所用之番刀一把。
二、案經丙○○、乙○○訴由臺北縣政府警察局板橋分局報請臺灣板橋地方法院檢察
    署檢察官偵查起訴。
    理  由
一、訊據被告甲○○對於前揭強盜犯行，固坦承不諱，惟辯稱：伊當時僅將上衣拉起
    ，出示插置於褲間之小番刀，並未持刀抵住丙○○，且首次強盜所得亦僅為三千
    餘元云云；另被告矢口否認有何傷害犯行，辯稱：告訴人郝本之傷勢係自跌倒所
    致，伊並未傷害告訴人乙○○云云。經查：前揭被告如何強盜告訴人丙○○財物
    之事實，業據告訴人丙○○及乙○○於警詢、偵查及本院審理時指訴綦詳，互核
    相符，且有卷附之搜索扣押筆錄一份、贓物認領保管單一紙、扣押物品清單一份
    、現場照片十幀、贓證物品照片三幀及扣案之上開番刀一把可資佐證，堪信被告
    就此部分強盜基本事實之自白，確與實情相符；被告雖就其強盜過程之細節部分
    辯稱其並未持番刀抵住告訴人乙○○身體云云，惟其當時確有取出上開小番刀抵
    住告訴人右側腰腹部一節，迭據告訴人丙○○、乙○○於警詢、偵查及本院審理
    時一致指訴明確，且被告對於當時該把番刀放置位置之重要關鍵事項，先後供述
    內容竟顯有歧異（被告於偵查中供稱其當時係將該番刀置於口袋云云─參見偵查
    卷第五六頁，惟於本院訊問時復翻稱其當時係將該番刀插置於褲間云云─參見本
    院九十二年七月九日訊問筆錄第二頁），而上開番刀係屬小型刀械，有卷附照片
    及該番刀扣案可稽，倘被告當時確將該把小型番刀置於口袋或插置於褲間，衡情
    實難令告訴人乙○○一望即知其持有該項兇器，準此，自堪認告訴人丙○○及乙○○二人就此部分指訴之情節與事實相符，而被告就此部分所為辯解，則屬事後
    圖卸推托之詞，要無足採；又被告雖辯稱其首次強盜所得僅有三千餘元云云，惟
    被告該次強盜所得原為六千元，嗣逃逸時不慎掉落其中一千三百元於上開雜貨店
    內等情，迭據告訴人丙○○於警詢、偵查及本院審理時指訴明確，本院衡諸告訴
    人丙○○歷次就此細節部分指訴之內容均具體明確一致，而被告僅泛稱：「‧‧
    ‧搶走收銀機內新台幣約參仟元得逞‧‧‧」、「‧‧‧三千元有搶到走，已拿
    去花掉‧‧‧」、「‧‧‧第一次好像是三千多‧‧‧」、「‧‧‧第一次只有
    拿三千多元‧‧‧」（參見偵查卷第六頁、第四二頁、第五六頁、本院九十二年
    七月九日訊問筆錄第二頁），因認告訴人丙○○就此部分指訴之情節確與實情相
    符，被告就此部分所為辯解，則屬事後圖卸推托之詞，不足採信；再被告之指定
    辯護人雖指稱：「強盜罪之強暴、脅迫，以在客觀上對於人之身體及自由確有侵
    害行為為必要，若犯人並未實施此項行為，僅因他人主觀上之畏懼，不敢出而抵
    抗，任其取物以去者，尚不能謂與強盜罪之要件相符（最高法院二十七年上字第
    一七二二號判例參照），復參以被告於警訊時之供述，認案發當時被告既未持刀
    押住告訴人丙○○，告訴人是否確已達不能抗拒，似非無疑」云云，惟本件案發
    之際，被告係手持上開番刀抵住告訴人丙○○腹部及喝令其交付財物後，再強取
    收銀機抽屜及告訴人丙○○口袋內之現金等情，已如上述，且年邁之告訴人丙○○當時無法反抗被告一節，復據告訴人丙○○陳明在卷，足見被告當時確已實掌
    握絕對優勢，在客觀上顯已達於「至使被害人丙○○不能抗拒」之程度無疑，初
    不因其是否以手持番刀抵住告訴人，或告訴人實際有無抗拒行為，而有異其結果
    之餘地，是本件被告指定辯護人此部分所陳，仍難援為有利於被告認定之依據；
    另告訴人丙○○於本院審理時雖到庭改稱被告當時係持刀抵住其右腰部，且收銀
    機抽屜內之現金二千五百元，係其取出交予被告，而於取交過程中不慎掉落其中
    一千三百元於地面云云，惟被告當時確係持刀抵住告訴人丙○○之腹部，且上開
    收銀機抽屜內之現金二千五百元係由被告逕行強取，其中一千三百元係於被告告
    逃逸之際不慎掉落地面等節，業據告訴人丙○○於警詢時及偵查中一致指訴明確
    ，本院衡諸告訴人丙○○年紀老邁（八十九歲），其於本案甫發生未久之警詢時
    及偵查中所為之指訴，應較諸本案審理時所為之指訴更為接近事實，爰就此部分
    採擇告訴人丙○○於警詢時及偵查中之指訴作為認定本案犯罪事實之基礎。次查
    ：前揭被告如何與告訴人乙○○扭打而使告訴人乙○○受有傷害之事實，業據告
    訴人乙○○於警詢、偵查及本院審理時指訴綦詳，並有診斷證明書一紙附卷足憑
    ，且當時告訴人乙○○確有追趕被告之情事，業據被告供明在卷，而被告當時亦
    受有頭部外傷、頭皮、右大拇指撕裂傷、左足、右手擦傷等情，更有診斷證明書
    一紙在卷可參，參諸告訴人乙○○當時除四肢受有擦挫傷外，竟同時受有胸、背
    部挫傷（參見卷附上開診斷證明書），足見被告當時確有為脫免逮捕而與告訴人
    乙○○發生追逐扭打之情形，且被告在主觀上對於告訴人乙○○將於彼等扭打過
    程中受傷一事，顯有認知、預見與容認，據此，自堪認告訴人乙○○於該等扭打
    掙脫過程中受傷，係被告基於傷害故意實施傷害行為所使然，被告辯稱告訴人乙○○係自行跌倒受傷云云，顯屬事後圖卸推托之詞，要無足採；另告訴人乙○○
    於警詢時及偵查中雖指訴其於追逐被告過程中遭被告持刀砍傷右手臂云云，惟本
    院依告訴人乙○○之卷附診斷證明書所載內容觀之，其右手僅受有多處擦傷之傷
    害，並未見有割裂傷之記載，足見告訴人乙○○此部分指訴內容顯與客觀跡證不
    符，自難援為認定本案犯罪事實之基礎，併此敘明。綜上所述，本案事證已臻明
    確，被告犯行洵堪認定。
二、查番刀之主要構成部分為金屬材質，並為鋒銳器具，倘持以揮砍，顯足以傷害人
    之身體，在客觀上對於人之身體具有高度危險性，屬刑法第三百三十條第一項、
    第三百二十一條第一項第三款所定之「兇器」，殆無疑問。次按被告持客觀上足
    以威脅他人生命、身體安全之番刀，抵制單獨看顧店面之告訴人即被害人丙○○
    ，已足以壓抑被害人之抗拒，使其喪失意思自由，縱令被害人實際無抗拒行為，
    仍於強盜罪之成立，不生影響（參照最高法院三十年上字第三０二０號判例意旨
    ）。本案被告攜帶番刀進入上開雜貨店，並以強暴及脅迫手段，致使告訴人丙○○不能抗拒，而強取其財物，且又為脫免逮捕，而與告訴人乙○○互為扭打，使
    乙○○受有如事實欄所載之傷害，核其所為，係犯刑法第三百三十條第一項之攜
    帶兇器強盜罪及同法第二百七十七條第一項之傷害罪；其先後二次攜帶兇器強盜
    犯行，時間緊接，犯罪構成要件相同，所犯罪名又屬同一，顯係基於概括犯意反
    覆而為，為連續犯，應依刑法第五十六條規定論以一罪並加重其刑；至其所犯上
    開攜帶兇器強盜及傷害二罪間，犯意各別，行為互殊，應分論併罰。公訴意旨雖
    認被告係涉犯刑法第三百二十八條第一項之強盜罪云云，惟被告當時係持有客觀
    上對於人身體具有高度危險性之番刀實施前揭強盜犯行，已如上述，核其所為，
    自屬刑法第三百三十條第一項第三款所定「攜帶兇器強盜」之範疇，公訴人就此
    部分容有誤會，惟其強盜之基本社會事實仍屬同一，爰在同一起訴事實範圍內，
    變更其起訴法條，又公訴人雖認被告對告訴人乙○○所為之傷害犯行，即為強盜
    罪實施強暴行為之當然結果云云，惟該等傷害犯行既係被告於強盜行為實施完成
    後，另行為脫免逮捕而實施者，自應另行成立單獨之傷害罪名，尚難認其包攝於
    強盜罪責中，公訴意旨就此部分容有誤會，併此敘明。爰審酌被告為謀取不法利
    益，竟攜帶兇器強盜他人財物，更為脫免逮捕，而以暴力傷害他人，非但使被害
    人無端蒙受諸多損失及不便，亦嚴重破壞社會治安，此外，並參酌其素行狀況（
    如事實欄所載前科，有臺灣高等法院被告全國前案紀錄表一份在卷可查）、犯罪
    手段、所生危害、犯罪後態度等一切情狀，量處如主文所示之刑，並定其應執行
    之刑，以示懲戒。
三、扣案之番刀一把，係被告所有供其犯上開加重強盜罪所用之物，業據其供明在卷
    ，爰依刑法第三十八條第一項第二款規定宣告沒收。
據上論斷，應依刑事訴訟法第二百九十九條第一項前段、第三百條，刑法第五十六條
、第三百三十條第一項、第二百七十七條第一項、第五十一條第五款、第三十八條第
一項第二款，罰金罰鍰提高標準條例第一條前段，判決如主文。
本案經檢察官蔡顯鑫到庭執行職務
中      華      民      國      九十二      年     八     月    二十    日
                                        臺灣板橋地方法院刑事第五庭
                                            法  官  王  屏  夏
右正本證明與原本無異。
如不服本判決，應於判決送達後十日內向本院提出上訴狀。
                                            書記官  楊  璧  華
中      華      民      國      九十二      年     八  月    二十    日
附錄本案論罪科刑法條全文：
刑法第二百七十七條：
傷害人之身體或健康者，處三年以下有期徒刑，拘役或一千元以下罰金。
犯前項之罪，因而致人於死者，處無期徒或七年以上有期徒刑；致重傷者，處三年以
上十年以下有期徒刑。
刑法第三百三十條：
犯強盜罪而有第三百二十一條第一項各款情形之一者，處七年以上有期徒刑。
前項之未遂犯罰之。


司法院資訊處製作；財團法人民間司法改革基金會備份。
